臺灣高等法院臺中分院刑事附帶民事訴訟判決
原　　　告　Ｋ○○
　　　　　　Ｈ○○
　　　　　　未○○
　　　　　　亥○○
　　　　　　癸○○
　　　　　　子○○
　　　　　　戌　○
　　　　　　宇○○
　　　　　　黃　○
　　　　　　甲○○
　　　　　　Ｄ○○
　　　　　　巳○○
　　　　　　寅○○
　　　　　　申○○
　　　　　　Ａ○○
　　　　　　玄○○
　　　　　　Ｊ○○
　　　　　　Ｌ○○
　　　　　　酉○○
　　　　　　Ｍ○○
　　　　　　Ｉ○○
　　　　　　Ｎ○○
　　　　　　地○○
　　　　　　Ｇ○○
　　　　　　天○○
　　　　　　Ｅ○○
　　　　　　宙○○
　　　　　　卯○○
　　　　　　午○○
共　　　同
訴訟代理人　張格明律師
被　　　告　Ｏ○○
　　　　　　Ｂ○○
　　　　　　戊○○
　　　　　　Ｃ○○
　　　　　　辛○○
　　　　　　辰○○
　　　　　　Ｆ○○
　　　　　　丁○○
　　　　　　丙○○
　　　　　　張良炳
　　　　　　丑○○
　　　　　　壬○○
　　　　　　乙　○
　　　　　　己○○
　　　　　　庚○○
上列被告等因使公務人員登載不實之偽造文書案件（本院94年度
上易字第1249號），原告提起附帶民事訴訟，請求損害賠償，本
院判決如下：
    主  文
原告之訴駁回。
    事  實
一、原告部分：
  (一)聲明：(1)被告等應連帶賠償原告等29人新台幣（下同）
    170,394,816元，及自起訴狀繕本送達被告之翌日起至清償
    日止，按週年利率百分之五計算之利息。(2)被告等人應連帶
    賠償原告等29人，每人200萬元之精神上損害賠償，及自起
    訴狀繕本送達被告之翌日起至清償日止，按週年利率百分之
    五計算之利息。
  (二)陳述：緣張溫恭祭祀公業第14世祖張枝全，派下有先祖三房
    各為長房張日宗，次房張武然，三房張菜等傳嗣。原告等人
    並為次房及三房之子嗣，被告係為長房之子嗣，並由前開三
    房之派下子孫共同繼承祭祀公業土地，共有坐落於彰化縣員
    林鎮○○○段田中央小段41之1、41之3、41之4、41之5、41
    之6、41之7、240、236、15等地號；以及大饒段370地號、
    田中央段皂溝小段142、萬年小段442地號等12筆土地。本案
    之被告Ｏ○○及Ｂ○○等人，明知張溫恭祭祀公業派下子孫
    之認定，本有所爭議，竟然基於偽造文書及侵占等犯行之故
    意，夥同部分派下子孫張良波(已死亡，由Ｃ○○、Ｆ○○、
    丁○○及丙○○等四人共同繼承)、張良炳、丑○○、壬○
    ○、辛○○、乙○、張良墉 (已死亡，無嗣)、己○○、庚
    ○○及辰○○等10人(就此長房派下子孫之犯行，告訴人Ａ
    ○○及Ｋ○○亦對該10人提出侵占等罪之告訴，但目前尚未
    偵查終結)，於民國82年9月6日在經彰化縣員林鎮公所依程
    序形式核可認定該祭祀公業派下子孫為被告之長房子嗣等10
    人後，即變更祭祀公業之管理人為戊○○，並委託被告戊○
    ○以偽造文書方式，將該祭祀公業所有之土地變賣與健強興
    業股份有限公司（下稱健強公司）。而被告Ｏ○○、Ｂ○○
    及戊○○明知該祭祀公業派下子孫認定之爭議，竟由戊○○
    以管理人身分將前揭土地全數出賣給健強公司，因系爭土地
    為農地，依照當時之法令規定，必須有自耕農身分始得取得
    ，是戊○○等三人即由健強公司出資，以具有自耕農身分之
    被告Ｏ○○及Ｂ○○之名義取得系爭土地，足生損害於該祭
    祀公業派下員全體子孫之權益及地政機關土地豋記之正確性
    。因祭祀公業之財產，為全體派下子孫公同共有，故被告等
    人侵害原告等人關於祭祀公業之財產權益，原告等人自得對
    被告等人提起附帶民事損害賠償。且前揭土地12筆，均為被
    告等人共謀侵占而出售完竣，所得之款項均遭被告等人朋分
    殆盡，已無法請求回復原狀，自應以金錢賠償原告等人之損
    害。又前開12筆土地之出賣當年期之土地公告現值合計為18
    2,565,876元，大約為市價之七成左右，故市價應為255,592
    ,225 元 (即182,565,876×1.4)。原告等人係屬次房及三房
    之子嗣，應得權益為2/3，故應得之權益為170,394,816(即2
    55,592,225×2/3)。再者，被告等人恣意排除其他房之派下
    子孫，否認原告等人為第14世祖張枝全之子嗣，實已嚴重侵
    害到原告等人身為派下子孫對於先祖張枝全及張溫恭之情感
    ，抑且嚴重傷害原告等人之人格精神及對於先祖之德澤與信
    仰，為此，原告等人併請求被告等人應連帶賠償原告等人每
    人200萬元之精神上損害賠償。
  (三)證據：提出張溫恭設立人14世祖張枝全全房份子孫派下系統
    表一份、公業張溫恭土地「保留」、「異動原因」登記一覽
    表一份為證。
二、被告部分：
  (一)聲明：駁回原告之訴。
  (二)陳述：否認有原告所主張之侵占犯行。
  (三)證據：援用刑事訴訟之證據。
    理  由
一、按因犯罪而受損害之人，於刑事訴訟程序得附帶提起民事訴
    訟，對於被告及依民法負賠償責任之人請求回復其損害，刑
    事訴訟法第487條第1項定有明文。又附帶民事訴訟法院認為
    原告之訴不合法或無理由者，應以判決駁回之，同法第502
    條第1項亦有明定。再因犯罪而受損害之人，於刑事訴訟程
    序固得附帶提起民事訴訟，對於被告請求回復其損害，但其
    請求回復之損害，以被訴犯罪事實所生之損害為限，否則縱
    令得依其他事由提起民事訴訟，亦不得於刑事訴訟程序附帶
    為此請求（參照最高法院60年台上字第633號判例要旨）。
二、本件被告Ｏ○○及Ｂ○○被訴使公務員登載不實案件，經原
    審法院判處罪刑，檢察官依據原告等即告訴人請求上訴，而
    被告亦以量刑過重為由提起上訴，本院認檢察官及被告上訴
    均為無理由，業經判決上訴駁回在案，有本院刑事判決可稽
    。被告Ｏ○○及Ｂ○○雖均因使公務員登載不實罪而經判處
    罪刑在案，惟依上開判決所認定之犯罪事實，被告Ｏ○○、
    Ｂ○○僅係和戊○○有共同使公務人員登載不實之犯行，並
    未認定被告Ｏ○○、Ｂ○○有何侵占告訴人所屬之張溫恭祭
    祀公業所有土地或所出賣價款之情事，原告等亦自承其等對
    被告等所提侵占等罪之告訴，目前尚未偵查終結，依前開規
    定及判例要旨所示，繫屬本院之本件被告Ｏ○○、Ｂ○○使
    公務人員登載不實之偽造文書案件既與原告等所指被害之侵
    占張溫恭祭祀公業財產之事實不一致，且原告等所主張之損
    害又非因被告Ｏ○○、Ｂ○○使公務人員登載不實之犯行所
    生之損害，自無從對被告等為刑事附帶民事訴訟損害賠償之
    請求。從而原告等主張被告等應就侵占原告所屬之張溫恭祭
    祀公業所有土地或出賣價款所受損失，負侵權行為損害賠償
    責任，而連帶賠償原告等170,394,816元，併連帶給付原告
    等每人200萬元之精神上賠償，及其法定遲延利息，即為無
    理由，應予駁回。
三、據上論斷，應依刑事訴訟法第502條第1項，判決如主文。
中　　華　　民　　國　　94　　年　　11　　月 　29　 　日
            刑事第九庭  審判長法  官  陳  筱  珮
                              法  官  趙  春  碧
                              法  官  張  國  忠
上列正本證明與原本無異。
如不服本判決應於收受送達後十日內向本院提出上訴書狀，其未
敘述上訴之理由者並得於提起上訴後十日內向本院補提理由書（
均須按他造當事人之人數附繕本）。
                              書記官  林  玉  惠
中　　華　　民　　國　　94　　年　　11　月　  30  　　日
                                                      Ａ
